【裁判字號】    99,上易,70
【裁判日期】    990331
【裁判案由】    損害賠償
【裁判全文】
臺灣高等法院高雄分院民事判決          99年度上易字第70號
上  訴  人  乙○○
被 上訴 人  甲○○
上列當事人間請求損害賠償事件，上訴人對於民國98年11月11日
臺灣高雄地方法院98年度附民字第504 號第一審判決提起上訴，
經刑事庭裁定移送，本院於99年3 月24日言詞辯論終結，判決如
下：
    主  文
原判決關於駁回上訴人後開第二項之訴部分廢棄。
被上訴人應再給付上訴人新台幣柒萬元，及自民國99年11月4 日
起至清償日止，按年息5%計算之利息。
其餘上訴駁回。
第二審訴訟費用，由被上訴人負擔四分之一，餘由上訴人負擔。
    事實及理由
一、上訴人主張：伊因與被上訴人有債務糾紛，經通知於民國95
    年12月12日前往岡山分局灣潭派出所製作筆錄後離去，遭被
    上訴人尾隨於同日16時45分前某時許至高雄縣岡山鎮○○路
    190 號前（高速公路涵洞下），被上訴人以石塊砸向伊之自
    小客車駕駛座旁車窗後，徒手抓伊頭髮撞擊伊車門，致伊受
    左額顳部血腫（約3 ×3 公分）、雙側前臂多處瘀痕、左前
    臂大面積擦傷（約16×4 公分）等傷害，造成伊精神上所受
    驚懼甚深，每思及此，仍心有餘悸，爰依民法第184 條第1
    項前段、第195 條第1 項規定，請求被上訴人賠償非財產上
    損害，求為判決被上訴人應給付伊新台幣（下同）40萬元，
    及自起訴狀繕本送達之翌日起至清償日止按年5%計算之利息
    ；並陳明願供擔保請准宣告假執行。
二、被上訴人則以：上訴人之主張不實在，伊並未傷害上訴人等
    語，資為抗辯。
三、原審判命被上訴人應給付上訴人3 萬元及自98年11月4 日起
    至清償日止按年息5%計算之利息，駁回上訴人其餘之訴，並
    依職權宣告假執行。上訴人提起上訴，聲明：(一)原判決廢棄
    。(二)被上訴人應給付上訴人40萬元（即再給付37萬元），及
    自98年11月4 日起至清償日止，按年息5%計算之利息。被上
    訴人聲明駁回上訴（原審判決被上訴人敗訴部分，未據聲明
    不服，已告確定）。
四、本院判斷：
  (一)上訴人主張之事實，業據上訴人於警局提出診斷證明書為證
    ，並經證人即上訴人友人楊素卿於台灣高雄地方法院97年度
    審簡字第5834號傷害等案審理中證稱：95年12月12日當日我
    們做完筆錄一起離開，乙○○開車在前面，我開車在後面，
    到半山腰，我先去純陽宮拜拜，就接到乙○○電話，說甲○
    ○開車在後面追她，她說了一個地名，我就開車過去，在離
    甲○○2 、30公尺處停車，我下車剛好看到甲○○抓著乙○
    ○的頭髮去撞乙○○車的車門，那時玻璃已經破了等語，被
    上訴人雖以上訴人與楊素卿常去賭博，伊曾勸上訴人不要和
    楊素卿來往，楊素卿得知後不能諒解云云，惟經上訴人否認
    。查楊素卿與兩造並無利害關係，楊素卿就見聞事實所為陳
    述既無瑕疵，自屬可採。以證人即前擔任岡山分局嘉興派
    出所警員之陸英河於前述刑事案件審理中證述：95年12月12
    日我有到高雄縣岡山鎮○○路190 號前處理兩造糾紛，到現
    場時看到1 位女子坐在紅色轎車駕駛座，頭部有流血，駕駛
    座車門玻璃破掉，副駕駛座有1 顆石頭，我問她發生何事，
    她說有人從田寮鄉追她追到這裡打她等情，及刑事案件警卷
    附有上訴人受傷照片可稽，足徵上訴人當日身體確有受傷，
    被上訴人辯稱伊當時已經離開，伊不知上訴人有無受傷云云
    ，顯不足取。是上訴人主張之事實，堪信為真實。
  (二)按不法侵害他人之身體、健康、名譽、自由、信用、隱私、
    貞操，或不法侵害其他人格法益而情節重大者，被害人雖非
    財產上之損害，亦得請求賠償相當之金額，民法第195 條第
    1 項前段定有明文。本件被上訴人傷害上訴人之身體，既屬
    事實，依上開規定，上訴人請求被上訴人賠償非財產上之損
    害，自屬有據。查上訴人教育程度為國中畢業，現有工作，
    月薪約2 萬元，名下有房屋1 棟、土地4 筆、汽車2 輛；被
    上訴人為國小畢業，目前無業，及其名下並無不動產等情，
    有原審公務電話記錄、稅務電子閘門財產所得調件明細表在
    卷可稽。本院審酌兩造之身分、地位、教育程度、經濟狀況
    ，及被上訴人以石頭砸破上訴人車窗後，抓住被上訴人頭髮
    撞擊車門受傷之舉，足令上訴人驚恐畏佈致其精神上所受痛
    苦非輕等情況，認上訴人請求被上訴人賠償非財產上損害，
    以10萬元為適當。
五、綜上所述，上訴人依侵權行為規定，請求被上訴人給付，其
    請求之金額，在10萬元及自起訴狀繕本送達翌日即98年11月
    4 日至清償日止之法定遲延利息範圍內，即屬正當，應予准
    許。逾此範圍之請求，即非正當，不應准許。原審未審酌本
    件加害情節，僅判命被上訴人給付3 萬元本息，就被上訴人
    應再給付上訴人7 萬元，及自98年11月4 日起至清償日止，
    按年息5%計算之利息部分，為上訴人敗訴之判決，自有未合
    ，上訴意旨求予廢棄改判，為有理由，爰由本院予以廢棄改
    判如主文第2 項所示。上開不應准許部分，原審為上訴人敗
    訴之判決，並無不合，上訴意旨求予廢棄改判，為無理由，
    應駁回其上訴。
六、據上論結，本件上訴為一部有理由，一部無理由，爰依民事
    訴訟法第450 條、第449 條第1 項、第79條，判決如主文。
中    華    民    國    99    年    3     月    31    日
                            民事第六庭
                                審判長法官  許明進
                                法      官  李炫德
                                法      官  徐文祥
以上正本證明與原本無異。
本件不得上訴。
中    華    民    國    99    年    4     月    1     日
                                書  記  官  梁雅華

司法院資訊處製作；財團法人民間司法改革基金會備份。
